最高法院刑事判決　　　　　　九十六年度台上字第六六七二號
上訴人　台灣高等法院台中分院檢察署檢察官
被　告　甲○○
　　　　乙○○
上列上訴人因被告等強盜案件，不服台灣高等法院台中分院中華
民國九十五年九月二十七日第二審判決（九十五年度上訴字第一
三五０號，起訴案號：台灣南投地方法院檢察署九十四年度偵字
第二０五一號），提起上訴，本院判決如下：
    主  文
原判決撤銷，發回台灣高等法院台中分院。
    理  由
本件原判決撤銷第一審之科刑判決，改判依牽連犯從一重論處被
告等共同傷害人之身體罪刑，固非無見。
惟按：審理事實之法院，對於與被告被訴犯罪事實有關之證據，
應從各方面詳予調查，以期發現真實，苟有與待證事實相關之證
據尚未查竣，即難為有利或不利於被告之判斷。原判決以本件係
因被害人丙○○委託被告等提供九二一大地震受災戶購屋意願書
等資料予祥鎮營造股份有限公司（下稱祥鎮公司），每份應由丙
○○給付新台幣（下同）五萬元之酬勞，共計六十八份，而丙○
○未依約履行，遂認被告等毆打被害人成傷及強迫其簽立面額一
百二十萬元本票交付被告等之行為，主觀上無強盜他人財物不法
所有之意圖，僅成立刑法第二百七十七條第一項之傷害罪及第三
百零四條第一項之強制罪，並依牽連犯從一重處斷等情。而查：
(1)被害人丙○○否認曾與被告等為上述給付佣金之約定，依卷附
祥鎮公司與乙○○間簽立之協議書所載，祥鎮公司係同意按乙○
○提供之受災戶承購意願書，每份給付五千元予乙○○作為事務
費，俟買賣契約完成並經銀行核撥款項時再付四萬五千元等語（
見本案警卷第一一頁），甲○○於偵查中亦供稱：丙○○要伊介
紹受災戶向其買房子，每成交一戶給五萬元等語，且丙○○陳稱
：「如果買賣房子有成交的話，建設公司還要付他們四萬五千元
，但我沒有與他們協議要付他們錢」，證人廖常雄亦證稱：「（
當時是否約定，如果乙○○給你意願書或成交房屋時，丙○○須
要另外付錢給乙○○或甲○○？）我不清楚有這回事」及「但後
來一戶都沒有賣出去，就沒有給（丙○○）酬勞」，復於第一審
證稱：「（為何四萬五千元的部分都沒有給付？）因為後來他們
都沒有介紹人買賣成立」云云（見本案第二０五一號偵查卷第一
一、二九、三八頁，第一審卷第七八頁）；如果無訛，遑論丙○
○是否有應給付被告等酬勞之約定，已堪研求，且被告等如何係
已履行上述之協議，達成受災戶之成交購屋，而得請求丙○○或
祥鎮公司給付酬金，迄欠詳明。原審未詳查慎斷，遽認被告等並
無強盜之不法所有意圖，自嫌速斷。(2)原判決理由所引用證人莊
焦於原審證稱：伊有聽到丙○○說如果被告等有介紹九二一受災
戶買屋而提供意願書，願每戶給付被告等五萬元；黃慶山於第一
審證稱：某一夏日，丙○○請甲○○去圍一塊土地之籬笆，午餐
時伊有聽到甲○○表示，若介紹九二一受災戶土地變更成功，丙
○○要每戶給付五萬元之報酬；及劉學文證稱：某日伊為甲○○
從事整理草皮及搭鐵架之工作，午餐時有聽到甲○○與丙○○在
討論，丙○○要甲○○去找九二一受災戶資料，一份五萬元各等
語，其等就所稱聽聞丙○○願給付甲○○酬金之事由，或為「提
供受災戶意願書」，或為「受災戶土地變更成功」，或為「找九
二一受災戶資料」，堪認無一相符，是否臨訟勾串杜撰，並非無
疑，另廖常雄於原審證稱：在案發之前，被告等有向伊說丙○○
曾答應介紹受災戶購屋每戶要給付被告等五萬元，本案所以發生
係丙○○與被告等間，可能因溝通問題，有所誤會等語，縱有其
事，既僅係聞自被告等片面之詞，衡情似難遽信。原審對於上述
證供何以係與事實相符，而得憑採，並未詳加查究釐清，及為證
據之說明取捨，即併執為認定被告等並無不法所有意圖之依據，
自嫌調查職責未盡及理由不備。(3)刑法上之所謂「兇器」，種類
並無限制，凡足以使被害人之身體、生命有受侵害之危險者，均
不得謂非「兇器」。甲○○於第一審供稱：「（公設辯護人詰問
：丙○○的傷勢如何造成？）我看到丙○○與洪姓男子以四角木
棍打來打去造成的」，乙○○亦稱：「（公設辯護人詰問：那天
他們二人又用何東西打傷對方？）應該四角木棒，沒有槍」云云
（見第一審卷第五五、六０頁），原判決事實亦認定本案發生時
，係「由洪性男子持非兇器之不詳器物共同毆打丙○○」等情，
究竟該所謂「不詳器物」是否即為上述被告等所供之木棍或木棒
？又其既能用以毆傷被害人，何以並非兇器？凡此攸關被告等是
否成立加重強盜罪之事證，原審未為審酌說明，採證認事亦難認
已盡允洽。以上或為上訴意旨所指摘，或為本院得依職權調查之
事項，應認原判決有撤銷發回更審之原因。
據上論結，應依刑事訴訟法第三百九十七條、第四百零一條，判
決如主文。
中　　華　　民　　國　九十六　年　 十一 　月　二十九　日
                      最高法院刑事第六庭
                          審判長法官  呂　潮　澤
                                法官  吳　昆　仁
                                法官  孫　增　同
                                法官  吳　　　燦
                                法官  李　英　勇
      本件正本證明與原本無異
                                      書  記  官
中　　華　　民　　國　九十六　年　 十二 　月　　四　　日
                                                Ａ
